【裁判字號】    99,交聲,29
【裁判日期】    991029
【裁判案由】    聲明異議
【裁判全文】
臺灣臺南地方法院交通事件裁定          99年度交聲字第29號
移送機關    交通部公路總局嘉義區監理所臺南監理站
異議人即
受處分人    甲○○
上列異議人即受處分人因違反道路交通管理處罰條例案件，對於
交通部公路總局嘉義區監理所臺南監理站民國98年12月24日所為
之裁決處分（處分案號：嘉監南字第裁74-S00000000號）聲明異
議，本院裁定如下：
    主    文
異議駁回。
    理    由
一、原處分意旨略以：異議人即受處分人甲○○（下稱異議人）
    駕駛車牌號碼522-CAH號重型機車，於民國98年7月19日16時
    30分許，行經臺南市○○路與府前路之交岔路口時，因騎
    機車未戴安全帽、駕照吊扣期間騎乘機車，經臺南市警察
    局交通隊（下稱舉發機關）警員攔停製單舉發，嗣經移送機
    關即交通部公路總局嘉義區監理所臺南監理站（下稱原處分
    機關）以其違規事證明確，依道路交通管理處罰條例第31
    條第6項、第21條第1項第5款、第4項（原處分漏載第4項
    ）及違反道路交通管理事件統一裁罰基準表之規定，裁處異
    議人罰鍰新臺幣（下同）500元、9,600元，合計為10,1
    00元，並吊銷駕駛執照等語。
二、聲明異議意旨略以：異議人係遭冒名，違規車輛並非異議人
    或週遭相關人所有，違規簽名之筆跡亦非異議人所親簽，此
    冒名違規已非單一事件，在98年3月31日異議人也同樣接到
    莫名違規通知單，當時因異議人工作忙碌錯過申訴期限，以
    致於異議人承受不必要之處分，經異議人向原處分機關調閱
    違規通知單，發現簽名處均屬同一有心人所冒用，為此聲明
    異議等語，請求撤銷原處分等語。
三、按汽車駕駛人，有駕駛執照吊扣期間駕駛機器腳踏車者，處
    6,000元以上12,000元以下罰鍰，並當場禁止其駕駛，並吊
    銷其駕駛執照。又機器腳踏車駕駛人未依規定戴安全帽者，
    處駕駛人500元罰鍰，道路交通管理處罰條例第21條第1項第
    5款、第4項、第31條第6項分別定有明文。
四、經查：
  (一)異議人駕駛車牌號碼522-CAH號重型機車，於上開時地因
    騎機車未戴安全帽、駕照吊扣期間騎乘機車，經舉發機關
    警員攔停製單舉發，並經原處分機關裁處如前所述之裁罰等
    情，有臺南市警察局98年7月19日南市警交字第S00000000號
    舉發違反道路交通管理事件通知單及原處分機關98年12月24
    日嘉監南字第裁74-S00000000號裁決書各1份附卷可稽。
  (二)異議人雖辯稱本件98年7月19日之違規通知單以及先前98年3
    月31日之違規通知單均其係遭同一人冒名，違規者非其本人
    等語；惟查：
    1.證人即舉發本件之警員吳偉安於本院99年1月27日調查時
      到庭結證稱：「（本件是否你舉發，情形如何？）是的。
      因為時間很久了，所以並不是很記得當時的情形。應該是
      以目視違規人未帶安全帽，我們便上前攔查，並開單舉發
      。」、「（開單舉發當時，違規人是否有帶駕照、行照？
      ）當時應該會有，如果沒有的話，我們一定會帶回派出所
      盤查，98年7月份的時候，電腦還沒有影像建檔的話，如
      果他沒有帶證件，我們應該會帶回派出所，這個人應該是
      沒有帶回去派出所，所以我對他沒有印象，因此當時他應
      該是有帶證件。」、「（當時如何確認違規人身分？）應
      該是以他所出示的證件，有可能當時沒有帶駕照，而有其
      他身分證件。」、「（在『收受通知聯者簽章』的欄位，
      是否違規人現場簽名？）是的，這是當場簽的。」、「（
      舉發當時有無什麼反抗的情形？）時間太久了，我也不記
      得是否今日在庭之人或舉發詳細情形。但是以我的執勤方
      式，如果沒有帶證件，口說無憑我一定會將他帶回派出所
      ，所以本件有可能他有帶其他證件，比方說健保卡或身分
      證，我依照那證件資料用電腦查詢其駕照資料後才開單。
      」等語（見本院卷第40頁背面至第41頁）。
    2.又本院依職權將臺南市警察局南市警交字第S00000000、
      M00000000、M00000000、M00000000、M00000000號之舉發
      違反道路交通管理事件通知單上收受通知聯者簽章欄「甲
      ○○」簽名筆跡（以上經鑑定機關分為甲類），與異議人
      庭寫筆跡原本2紙、原處分機關駕駛執照吊扣執行單複寫
      本1紙、遠傳行動電話服務申請書原本6紙、華僑銀行存款
      相關業務往來申請/約定書原本1份、中華電信HiNet光世
      代非固定制優惠方案、租用契約條款、室內網路ADSL/光
      世代+MOD+HiNet申請書原本共3紙、臺灣臺南地方法院檢
      察署94年毒偵字第993號卷及臺灣臺南地方法院94年度毒
      聲字第547號卷原本各1宗上之異議人之簽名（以上經鑑定
      機關分為乙類）送法務部調查局鑑定，鑑定結果認：甲類
      筆跡均與乙類筆跡筆劃特徵相似，研判有可能出於同一人
      手筆等情，有法務部調查局99年10月13日調科貳字第0990
      0463660號鑑定書1份在卷可證（見本院卷第162-164頁）
      。
    3.至異議人辯稱其於98年3月31日曾接到莫名違規單，因工
      作忙碌錯過申訴期限，以致於承受不必要之違規，本件98
      年7月19日之違規通知單以及先前98年3月31日之違規通知
      單均其係遭同一人冒名云云，經查，異議人前於98年3月
      31日因闖紅燈之違規行為，經原處分機關記違規點數3點
      ，嗣於98年5月4日復因闖紅燈，經原處分機關記違規點數
      3點，上開二件違規行為，異議人均已繳清罰鍰；嗣原處
      分機關以異議人於6個月內，違規點數達6點以上，裁處異
      議人吊扣駕駛執照1個月，此有異議人之違規查詢報表、
      原處分機關98年7月7日嘉監南字第裁00-000000000號裁決
      書附卷可參（見本院卷第10、11頁），又異議人於98年7
      月15日繳送駕駛執照至原處分機關執行吊扣處分，亦有原
      處分機關駕駛執照吊扣執行單1紙在卷可證（見本院卷第
      13頁），本院審酌一般人對於非自己所為之違規罰款均極
      為重視，如非確實自己所為之違規行為，鮮少有願意代繳
      罰款之情形，若違規之處罰內容包括「吊扣」駕照，受處
      分人若非自己所為，更無願意遭錯誤吊扣之理。本件異議
      人於98年7月15日即繳送駕駛執照至原處分機關執行吊扣
      處分，依常理觀之，異議人至少在98年7月15日即應知悉
      吊扣處分乃係因先前98年3月31日闖紅燈違規遭記點3點以
      及另次98年5月4日闖紅燈違規遭記點3點，合計6點，始遭
      吊扣駕照，而原處分機關乃係98年9月15日才對98年3月31
      日闖紅燈違規行為裁決，亦有該裁決書在卷可查（見本院
      卷第4頁），故異議人若發現自己實際上並無98年3月31日
      闖紅燈違規行為，可能係遭人冒名偽簽舉發通知單，自可
      於98年7月15日即對98年3月31日闖紅燈違規行為申訴，並
      無逾期不能申訴之情形，然異議人捨此不為，卻自行將駕
      駛執照繳送至原處分機關，可見其對於之前的違規行為並
      無異議，實難認異議人所稱因工作忙碌錯過對98年3月31
      日闖紅燈違規行為之申訴期限云云為可採，而且嗣後異議
      人接到原處分機關針對98年3月31日闖紅燈違規行為所為
      之98年9月15日裁決書，異議人若此時才發現自己實際上
      並無98年3月31日闖紅燈違規行為，可能係遭人冒名偽簽
      舉發通知單，因遭冒用名義非比尋常，依常理不論有無逾
      期均會應對此裁決書聲明異議，否則無異承認該冒名之舉
      發通知單，然異議人又捨此不為，反而願意自動繳清4,50
      0元之罰款，亦未對此裁決聲明異議，是本院認異議人稱
      先前98年3月31日之違規通知單係遭人冒名，其因工作忙
      碌錯過申訴期限，顯與常情不符，應無可採。
    4.再依證人即舉發本件違規之警員吳偉安之上開證詞觀之，
      當時違規之人既有攜帶異議人之證件供舉發警員查驗，而
      異議人異議時未主張其曾遺失證件或將證件借予他人使用
      ，而舉發警員查驗身分之經驗均相當豐富，如有他人持異
      議人證件冒用異議人身分，應會遭警員識破，因此，本件
      違規之人應非他人冒用異議人名義所為；且依鑑定結果，
      經鑑定機關分為甲類之5張舉發通知單均與異議人之分為
      乙類之多份其他簽名相似，更難認異議人所稱本件98年7
      月19日之違規通知單以及先前98年3月31日之違規通知單
      均其係遭同一人冒名云云為可採，經將上情與異議人於98
      年7月15日自行將駕駛執照繳送至原處分機關執行吊扣，
      未對98年3月31日闖紅燈違規行為申訴，亦未對吊扣處分
      異議，嗣後並自動繳清98年3月31日闖紅燈違規行為之4,5
      00元罰款等情相核，堪認異議人可能係收到本件裁決書才
      發現此次違規行為，不僅罰款金額高達10,100元，更要吊
      銷駕照，始稱本件98年7月19日之違規通知單以及先前98
      年3月31日之違規通知單均其係遭同一人冒名，違規者非
      其本人，因此，異議人確有本件違規行為，應堪認定。
  (三)綜上所述，異議人於上開時、地有騎機車未戴安全帽、
    駕照吊扣期間騎乘機車，則原處分機關依道路交通管理處罰
    條例第31條第6項、第21條第1項第5款、第4項（原處分
    漏載第4項）及違反道路交通管理事件統一裁罰基準表之規
    定，裁處異議人罰鍰500元、9,600元，合計為10,100元
    ，吊銷駕駛執照之處分，於法核無不當。本件異議為無理由
    ，應予駁回。
五、據上論斷，應依道路交通管理處罰條例第87條第2項、道路
    交通事件處理辦法第18條，裁定如主文。
中    華    民    國    99    年    10    月    29    日
                      交通法庭  法  官  林福來
以上正本證明與原本無異。
如不服本裁定，應於收受送達後5日內向本院提出抗告狀。（應
附繕本）
                                書記官  李淑惠
中    華    民    國    99    年    11    月    1     日

司法院資訊處製作；財團法人民間司法改革基金會備份。
